臺灣桃園地方法院民事簡易判決
110年度桃簡字第1440號
原      告  郭靜仙
被      告  吳浚誌

上列當事人間確認本票債權不存在事件，本院於民國111 年3 月
17日言詞辯論終結，判決如下：
    主    文
確認被告所持有如附表所示之本票，對原告之本票債權不存在。
訴訟費用由被告負擔。
    事實及理由
壹、程序方面：
    按「確認法律關係之訴，非原告有即受確認判決之法律上利
    益者，不得提起之。」，民事訴訟法第247 條第1 項前段定
    有明文。而所謂即受確認判決之法律上利益，指因法律關係
    之存否不明確，致原告在私法上之地位有受侵害之危險，而
    此項危險得以對被告之確認判決除去而言（最高法院27年上
    字第316 號、52年台上字第1240號判例要旨參照）。查本件
    被告持有原告簽發如附表所示之本票1 紙（下稱系爭本票）
    ，向本院聲請准予強制執行之民事裁定（110 年度司票字第
    2250號，下稱系爭本票裁定），而原告否認被告就系爭本票
    之票據債權存在，則兩造就原告應否負擔系爭本票債務有所
    爭執，此法律關係之存否不明確，致原告在私法上之地位有
    受侵害之危險，而此項危險得以對於被告之確認判決除去之
    ，是原告有即受確認判決之法律上利益，揆諸前揭說明，原
    告提起本件確認之訴，應予准許。
貳、實體方面：
一、原告主張：被告持有由原告與訴外人楊振輝所共同簽發如附
    表所示之系爭本票，經鈞院以110 年度司票字第2250號裁定
    准予強制執行在案，惟系爭本票非原告所簽發，均係楊振輝
    所偽造，故被告以系爭本票對原告主張有如附表所示票面金
    額及利息之票據債權存在，並聲請本票裁定，自非適法，爰
    提起本件確認之訴等語。並聲明：如主文第1 項所示。
二、被告則以：
　　系爭本票因為楊振輝與訴外人鄧金來簽訂承攬契約，工程款
    100多萬元，伊先墊工程款的兩成買這個債權，楊振輝於110
    年4月15日在桃園分局的協調室簽發的，當時楊振輝向被告
    表示伊的女朋友即原告可擔任連帶保證人，楊振輝並當場以
    擴音方式打電話給原告，伊有聽到原告表示同意授權簽發系
    爭本票等語，資為抗辯。並聲明：原告之訴駁回。
三、得心證之理由：
　㈠按在票據上簽名者，依票上所載文義負責，票據法第5 條第1
     項定有明文。次按「支票為無因證券，僅就支票作成前之
    債務關係，無庸證明其原因而已。至該支票本身是否真實，
    即是否為發票人所作成，即應由支票債權人負證明之責，此
    觀民事訴訟法第277 條規定之法理至明。」（見最高法院50
    年台上字第1659號判例要旨）。本件原告既否認系爭本票為
    其所簽發，依前揭說明，自應由被告就系爭本票係由原告所
    簽發或由原告授權他人以其名義簽發乙節，負舉證之責。
  ㈡茲查，經本院將系爭本票發票人之簽名「郭靜仙」及被告提
    出之借據2紙上連帶保證人欄「郭靜仙」之簽名，與原告在
    起訴狀當事人欄及具狀人欄之親筆簽名「郭靜仙」相互比對
    ，兩者之字形、筆勢、筆順均有不同，顯非出於同一人之手
    。參以證人楊振輝於本院具結證稱：「（系爭本票來龍去脈
    敘述一遍)。我與鄭老闆間有工程款項糾紛，鄭老闆委託被
    告處理這件事，邀我去桃園分局調解，被告說要簽本票，本
    票上面的簽名、地址是我簽的，指紋是我蓋的，原告的名字
    是我簽的。」、「（原告是否有授權你簽發系爭本票？）沒
    有，我也沒有跟原告聯絡，也沒有經過原告的授權，調解當
    時原告也不知道這件事。」、「（那你為何在系爭本票發票
    人簽原告的名字？）鄭老闆要我找一個人擔保，鄭老闆就是
    我做工程的屋主，我不知道我這樣是犯罪行為，調解當時確
    實沒有跟原告聯絡。」等語（見本院卷第24頁反面至第25頁
    ）。足證系爭本票上之指印及發票人「郭靜仙」之簽名均係
    證人楊振輝所為，且楊振輝亦證稱在系爭本票上捺指印及簽
    署原告之姓名均未經過原告之同意。至被告雖提出通聯記錄
    為證（見本院卷第27至29頁），惟上開通聯記錄至多僅能証
    明被告之電話與楊振輝曾有通話之事實，仍無法証明原告有
    授權楊振輝代為簽發系爭本票。此外，被告復未提出其他證
    據證明系爭本票為原告所簽發或由原告授權他人以其名義所
    簽發，被告自不得要求原告就系爭本票負發票人責任。
四、綜上所述，原告請求確認被告所持有如附表所示之系爭本票
    ，對原告之本票債權不存在，為有理由，應予准許。
五、本件判決之基礎已臻明確，兩造其餘之攻擊防禦方法及舉證
    ，核與判決結果不生影響，爰不一一論列，併此敘明。
六、訴訟費用負擔之依據：民事訴訟法第78條。 　　
　　
中    華    民    國   111    年    3     月    31    日
                  桃園簡易庭  法  官  汪智陽
以上正本係照原本作成。
如不服本判決，應於送達後20日內，向本院提出上訴狀並表明上
訴理由，如於本判決宣示後送達前提起上訴者，應於判決送達後
20日內補提上訴理由書（須附繕本）。
如委任律師提起上訴者，應一併繳納上訴審裁判費。
中    華    民    國   111    年    3     月    31    日
                              書記官  陳家蓁 
附表：
編號   票號 票面金額 (新臺幣) 發票日 （民國） 受款人  到期日 （民國） 一 CH301184 130萬元 110年4月15日 未  載 110年4月16日 本院110 年度司票字第2250號裁定准予強制執行。